【裁判字號】    97,消債更,761
【裁判日期】    980408
【裁判案由】    更生事件
【裁判全文】
臺灣屏東地方法院民事裁定           97年度消債更字第761號
聲 請 人
即債務人    甲○○
                        之3
訴訟代理人  陳世明律師
上列當事人因消費者債務清理事件，聲請更生，本院裁定如下：
    主  文
聲請駁回。
聲請費用由聲請人負擔。
    理  由
一、按債務人對於金融機構因消費借貸、自用住宅貸款、信用卡
    或現金卡契約而負債務，在聲請更生或清算前，應提出債權
    人清冊，以書面向最大債權金融機構請求協商債務清償方案
    並表明共同協商之意旨；自債務人提出協商請求之翌日起逾
    30日不開始協商，或自開始協商之翌日起逾90日協商不成立
    ，債務人得逕向法院聲請更生或清算，消費者債務清理條例
    （下稱消債條例）第151 條第1 項、第153 條分別定有明文
    。又聲請更生或清算不合程式或不備其他要件者，法院應以
    裁定駁回之，但其情形可以補正者，法院應定期間先命補正
    ，復為消債條例第8 條所明定。再參酌消債條例第153 條立
    法意旨：「為免協商程序之延滯影響債務人清理債務，債權
    人如遲不開始協商，或債務清償方案遲未能協商成立，應許
    債務人逕向法院聲請更生或清算，以儘速清理債務，早日重
    建經濟生活，爰設本條。同時為使受理協商之金融機構調閱
    債務之財產、收入、業務及信用狀況，及參與協商之金融機
    構得及時取得資訊，並使債權人、債務人雙方得充分溝通，
    爰修正本條所定期間。」，是債務人提出協商請求，係因可
    歸責債務人之事由，例如不提出資料或同意金融機構調閱人
    之財產、收入、業務及信用狀況，以利金融機構得及時取得
    資訊，並使債權人、債務人得充分溝通者，即難認係符合消
    債條例第153 條規定，即不能逕據以向法院聲請更生。
二、本件聲請意旨略以：聲請人有不能清償債務或有不能清償之
    虞情事，曾於民國97年6 月27日依消債條例第151 條規定，
    寄發存證信函向最大債權金融機構國泰世華商業銀行請求共
    同協商債務清償方案，惟債權人逾90日仍不開始協商，且其
    無攬保或無優先權之債務總額未逾新臺幣（下同）1,200 萬
    元，復未經法院裁定開始清算程序或宣告破產，爰提出本件
    更生之聲請等語。
三、經查，中華民國銀行商業同業公會全國聯合會為辦理消費者
    債務清理條例第151 條第1 項所定之前置協商程序，制訂「
    金融機構辦理消費者債務清理條例前置協商作業準則」，依
    該準則之規定，債務人於向最大債權銀行申請協商時，應提
    出銀行公會訂頒之前置協商申請書、債務人身分證正反面影
    本、債權人清冊、財產及收支狀況說明書等文件，此為債務
    人請求前置協商之法定程式及義務，若未具備，尚難認為已
    依法申請債務協商。本件經本院依職權函詢最大債權銀行國
    泰世華商業銀行結果，該銀行於97年12月31日具狀向本院表
    示：「債務人於向最大債權銀行聲請前置協商後，因所提供
    之必要文件不備（聲請人僅提供債權人清冊及存證信函其餘
    資料均不備），不符上述行政主管機關與銀行公會之規定，
    經債權人於97年7月2日以書面方式通知補件均置之不理。」
    ，有國泰世華商業銀行之陳報狀一紙在卷可稽。是以，最大
    債權銀行經通知聲請人補正申請相關文件，係為促成協商方
    案成立、有效分配司法資源，而於適當範圍內令債務人配合
    提出，有其必要性，然債務人知悉通知補正之事實，卻無正
    當理由不予補正，顯係故意延滯協商程序，自不得執此可歸
    責於己之事由，以脫法方式援引消債條例第153 條前段規定
    主張最大債權銀行不開始協商，逕向法院聲請更生或清算。
四、綜上所述，聲請人雖於本件更生之聲請前曾請求進行前置協
    商，然其並未遵循消債條例第151 條第1 項規定，先與最大
    債權銀行進行實質協商，卻逕依消債條例第153 條所定債務
    人提出協商請求之翌日起逾30日不開始協商之規定，而向本
    院提出更生聲請，顯係違背消債條例之立法意旨，且上開欠
    缺又屬無從補正，依上開說明，自應駁回其更生之聲請。爰
    裁定如主文。
中    華    民    國    98    年    4     月    8     日
                            民事庭法官  王炳人
上為正本係照原本作成
如不服本裁定，應於裁定送達後10日內，以書狀向本院提出抗告
，並繳納抗告費新臺幣1千元。
中    華    民    國    98    年    4     月    9     日
                            書  記  官  鄭靜芳


司法院資訊處製作；財團法人民間司法改革基金會備份。
